臺灣高等法院臺中分院刑事判決　　　　　　　　　　九十一年度上訴字第七四號
　　上　訴　人
　　即　被　告　乙○○
右上訴人因偽造文書等案件，不服臺灣臺中地方法院九十一年度訴字第二四三號中華
民國九十一年三月二十九日第一審判決（起訴案號：臺灣臺中地方法院檢察署九十年
度偵緝字第六六一號），提起上訴，本院判決如左：
      主  文
上訴駁回。
      事  實
一、乙○○於民國（下同）八十八年十二月五日被位於台中市○○○○街八十六號丙
    ○○○大樓全體住戶遴選為「丙○○○大樓管理委員會」（下稱「丙○○○管委
    會」）第三屆之管理委員，並被推選為財務委員，負責大樓基金之管理運用，並
    保管大樓基金存於第七商業銀行水湳分行之存摺。其於八十九年二月間因經濟困
    難，且無意間得知該大樓主任委員陳慶勳及「丙○○○管委會」之印章，均存放
    於大樓管理室內，乃基於意圖為自己不法所有之概括犯意，於八十九年二月十一
    日，持空白之「第七商業銀行存摺類帳戶取款憑條」（下稱「取款憑條」）六張
    ，至大樓管理室內，取出主任委員陳慶勳及「丙○○○管委會」之印章，盜蓋主
    任委員陳慶勳及「丙○○○管委會」之印章及其自己之印章於「取款憑條」上後
    ，即將主任委員陳慶勳及「丙○○○管委會」之印章放回原處歸還，再分別於八
    十九年二月十八日、二月二十一日、二月二十三日、三月一日、三月九日及三月
    十七日，在上開已盜蓋印章之「取款憑條」上，偽填日期、金額、帳號等項目後
    ，連續持偽造之「取款憑條」前往第七商業銀行水湳分行，加以行使而施用詐術
    ，使不知情之第七商業銀行水湳分行承辦人員陷於錯誤而分別如數給付新台幣（
    下同）二十五萬元、二十萬元、二十七萬元、五十萬元、四十萬元及二十萬三千
    四百二十元，共計一百八十二萬三千四百二十元，足以生損害於主任委員陳慶勳
    及「丙○○○管委會」。又乙○○並負責收取大樓住戶之管理費，為從事業務之
    人，竟另行起意，基於意圖為自己不法所有之概括犯意，連續自八十九年二月間
    起至同年六月間止，將其向住戶所收取之管理費，除支付必要之管理費用外，所
    剩餘之二十萬六千零七十二元均侵占入己。嗣經「丙○○○管委會」多次要求乙
○○提出存摺未果，且乙○○逃逸無蹤，始查悉上情。
二、案經「丙○○○管委會」訴請臺灣臺中地方法院檢察署檢察官偵查起訴。
      理  由
一、右揭事實，業據被告乙○○坦承不諱，核與告訴人「丙○○○管委會」之代理人
    黃曉德、葛淑蘭於偵查中指訴之情節相符，復有「丙○○○管委會」之第七商業
    銀行存摺明細、乙○○之第七商業銀行活期儲蓄存款存摺影本一份、丙○○○大
    樓財務報告表（八十九年五月份、六月份收支分類帳目）、丙○○○大樓八十九
    年六月份收費明細表及偽造之「取款憑條」影本六張在卷可參，事證明確，被告
    犯行洵堪認定。
二、核被告所為，係犯刑法第二百十六條、第二百十條之行使偽造私文書罪、同法第
    三百三十九條第一項之詐欺取財罪及同法第三百三十六條第二項之業務侵占罪。
    。被告盜蓋印章為偽造私文書之部分行為；又偽造私文書後復持以行使，偽造之
    低度行為已為行使之高度行為所吸收，均不另論罪。其先後六次行使偽造私文書
    、詐欺取財及多次業務侵占之行為，時間緊接，犯罪構成要件相同，顯係基於概
    括之犯意反覆為之，均為連續犯，應各論以一罪，並加重其刑。又其所犯上開行
    使偽造私文書與詐欺取財罪間，有方法、結果之牽連關係，為牽連犯，應從一重
    之行使偽造私文書罪處斷。再被告所犯行使偽造私文書罪與業務侵占罪，犯意各
    別，罪名不同，應分論併罰。原審依刑法第五十六條、第二百十六條、第二百十
    條、第三百三十九條第一項、第三百三十六條第二項、第五十五條、第五十一條
    第五款，罰金罰鍰提高標準條例第一條前段，審酌被告詐領及侵占之金額共計達
    二百零二萬九千四百九十二元之多，造成「丙○○○管委會」及全體大樓住戶之
    損害重大，雖被告曾與「丙○○○管委會」第四屆之主任委員葛淑蘭於九十年十
    一月十五日達成和解，有和解書影本一份在卷可參，惟迄今亦僅償還三萬元予告
    訴人，尚未將上開款項全數返還予告訴人，致告訴人仍受有損害，然被告犯罪後
    坦承犯行，態度良好，及其犯罪之動機、目的、手段等一切情狀，分別量處如原
    審主文所示之刑，並定其應執行刑。且敘明被告偽造主任委員陳慶勳、「丙○○
    ○管委會」名義之「取款憑條」合計六張，既已提出行使，即非被告所有，爰不
    另為沒收之諭知。核其認事用法並無不合，被告上訴意旨請求從輕量刑，併予緩
    刑之宣告云云，然原審已審酌被告犯罪之一切情狀，量刑妥適，且被告詐領及侵
    占之金額多達二百零二萬九千四百九十二元，造成「丙○○○管委會」及全體大
    樓住戶之損害重大，被告雖曾與「丙○○○管委會」第四屆之主任委員葛淑蘭達
    成和解，惟迄今亦僅償還三萬元予告訴人，致告訴人仍受有損害等情，已如前述
    ，本院認不宜宣告緩刑，被告上訴為無理由，應予駁回。
三、據上論斷，應依刑事訴訟法第三百六十八條，判決如主文。
本案經檢察官甲○○到庭執行職務。
中      華      民      國      九十一   年       六      月     十一   日
                                    臺灣高等法院臺中分院刑事第三庭
                                          審判長法  官  陳  朱  貴
                                                法  官  胡  忠  文
                                                法  官  劉  連  星
右正本證明與原本無異。
連續行使偽造私文書罪部分得上訴。
連續業務侵占罪部分不得上訴。
如不服本判決應於收受送達後十日內向本院提出上訴書狀，其未敘述上訴之理由者並
得於提起上訴後十日內向本院補提理由書（均須按他造當事人之人數附繕本）。
                                                書記官李  妍  嬅
中      華      民      國      九十一   年       六      月     十一   日
附錄法條全文：
刑法第二百十條：
偽造、變造私文書，足以生損害於公眾或他人者，處五年以下有期徒刑。
刑法第二百十六條：
行使第二百十條至第二百十五條之文書者，依偽造、變造文書或登載不實事項或使登
載不實事項之規定處斷。
刑法第三百三十九條第一項：
意圖為自己或第三人不法之所有，以詐術使人將本人或第三人之物交付者，處五年以
下有期徒刑、拘役或科或併科一千元以下罰金。
刑法第三百三十六條第二項：
對於業務上所持有之物，犯前條第一項之罪者，處六月以上五年以下有期徒刑，得併
科三千元以下罰金。
                                                                        Ｉ
